臺灣高等法院刑事判決
109年度上易字第998號
上  訴  人  臺灣新北地方檢察署檢察官
被      告  張北辰




上列上訴人因毒品危害防制條例案件，不服臺灣新北地方法院10
9年度審易字第112號，中華民國109年3月5日第一審判決（起訴
案號：臺灣新北地方檢察署108年度毒偵字第6012號），提起上
訴，本院判決如下：
    主  文
上訴駁回。
    犯罪事實
一、張北辰前因施用毒品案件，經原審以96年度毒聲字第2847號
    裁定送觀察、勒戒後，認有繼續施用毒品傾向，復經原審以
    97年度毒聲字第1591號裁定令入戒治處所施以強制戒治，於
    民國98年5 月25日停止戒治釋放出所，並經臺灣板橋地方法
    院檢察署（現更名為臺灣新北地方檢察署）檢察官以98年度
    戒毒偵字第407 號為不起訴處分確定。又於前揭強制戒治執
    行完畢後5 年內因施用毒品案件，經臺灣士林地方法院（下
    稱士林地院）以101 年度審訴字第185 號判處有期徒刑7 月
    、3 月，應執行有期徒刑9 月，上訴後，經本院以101 年度
    上訴字第1899號判決上訴駁回確定。復㈠因施用毒品案件，
    經士林地院以105 年度審簡字第487 號判處有期徒刑5 月確
    定；㈡因施用毒品案件，經臺灣臺北地方法院（下稱臺北地
    院）以105 年度審簡字第1919號判處有期徒刑5 月確定，上
    開㈠㈡所示之罪刑，經臺北地院以105 年度聲字第3097號裁定
    應執行有期徒刑9 月確定，於106 年2 月24日易科罰金執行
    完畢。又因施用毒品案件，經士林地院以106 年度審訴字第
    294 號判處有期徒刑7 月確定，於107 年9 月1 日執行完畢
    。猶不知悔改，復基於施用第二級毒品之犯意，於108 年10
    月9 日12時許，在新北市○○區○○街000 號1 樓居所內，以將
    第二級毒品甲基安非他命放置玻璃球吸食器內燒烤吸食煙霧
    之方式，施用第二級毒品甲基安非他命1 次。嗣於108 年10
    月9 日13時55分許，在新北市○○區○○街000 號前為警查獲，
    其在有偵查犯罪職權之警察發覺其犯行前，即主動交付第二
    級毒品安非他命2 包（驗餘淨重合計2.7932公克），並供承
    前揭施用甲基安非他命犯行而接受裁判，復經警採集其尿液
    送驗，結果呈安非他命、甲基安非他命陽性反應。
二、案經新北市政府警察局刑事警察大隊報告臺灣新北地方檢察
    署檢察官偵查起訴。
    理  由
壹、證據能力：
一、按被告以外之人於審判外之陳述雖不符刑事訴訟法第159 條
    之1 至之4 等4 條之規定，而經當事人於審判程序同意作為
    證據，法院審酌該言詞陳述或書面陳述作成時之情況，認為
    適當者，亦得為證據；當事人、代理人或辯護人於法院調查
    證據時，知有刑事訴訟法第159 條第1 項不得為證據之情形
    ，而未於言詞辯論終結前聲明異議者，視為有前項之同意，
    同法第159 條之5 定有明文。立法意旨在於傳聞證據未經當
    事人之反對詰問予以核實，原則上先予排除。惟若當事人已
    放棄反對詰問權，於審判程序中表明同意該等傳聞證據可作
    為證據；或於言詞辯論終結前未聲明異議，基於尊重當事人
    對傳聞證據之處分權，及證據資料愈豐富，愈有助於真實發
    見之理念，且強化言詞辯論主義，使訴訟程序得以順暢進行
    ，上開傳聞證據亦均具有證據能力。本案下列所引用之被告
    以外之人於審判外之陳述（包含書面陳述），性質上均屬傳
    聞證據，檢察官及被告張北辰（下稱被告）於本院審理程序
    均表示同意有證據能力（見本院卷第95頁至第96頁），且迄
    本院言詞辯論終結前，均未主張有刑事訴訟法第159 條第1 
    項不得為證據之情形，本院審酌上開證據作成時之情況，認
    應無違法或不當情事，與本案待證事實間復具有相當之關聯
    性，以之作為證據應屬適當，依刑事訴訟法第159 條之5 第
    2 項之規定，認有證據能力。
二、本件認定事實所引用之非供述證據，並無證據證明係公務員
    違背法定程序所取得，檢察官、被告於本院審判程序中復未
    於言詞辯論終結前表示異議，應認有證據能力。　　
貳、認定犯罪事實所憑之證據及理由：
一、上揭犯罪事實，業據被告於警詢、偵查、原審、本院審理時
    均坦承不諱（見毒偵卷第6頁反面至第7頁、第41頁、原審卷
    第89頁、第92頁、本院卷第97頁），且被告為警採集之尿液
    經送驗結果呈安非他命、甲基安非他命陽性反應，有台灣檢
    驗科技股份有限公司濫用藥物實驗室- 台北108 年10月29日
    出具之濫用藥物檢驗報告及新北市政府警察局受採集尿液檢
    體人姓名及檢體編號對照表（檢體編號：Q0000000）在卷可
    按，並有新北市政府警察局刑事警察大隊搜索扣押筆錄、扣
    押物品目錄表、勘察採證同意書、臺北榮民總醫院108 年11
    月19日北榮毒鑑字第C0000000號毒品成分鑑定書各1 份在卷
    可稽（見毒偵卷第45頁、第24頁、第15頁、第17頁、第23頁
    、第49頁），足認被告前開出於任意性之自白，核與事實相
    符，堪以採信。
二、綜上所述，本件事證明確，被告犯行堪以認定，應予依法論
    科。
參、論罪：
一、核被告所為，係犯毒品危害防制條例第10條第2 項施用第二
    級毒品罪。其持有第二級毒品甲基安非他命之低度行為，為
    施用之高度行為所吸收，不另論罪。
二、又被告前有如事實欄所載之有期徒刑執畢紀錄，有本院被告
    前案紀錄表1份在卷可稽，其於受有期徒刑之執行完畢後，5
     年以內故意再犯本件有期徒刑以上之罪，為累犯，依司法
    院釋字第775 號解釋意旨，為避免發生罪刑不相當之情形，
    法院應就個案裁量是否加重最低本刑，茲考量被告構成累犯
    之犯罪即含多次施用毒品犯行，不僅與本案罪名、犯罪類型
    相同，亦徵其就此類犯行之刑罰反應力甚為薄弱，猶有矯正
    之必要性，並參酌毒品危害防制條例基於防制毒品氾濫、維
    護國民身心健康等重要公共法益，設有施用毒品罪名之立法
    目的，因認就本案適用刑法第47條累犯加重之規定，並無罪
    刑不相當之情事，爰依刑法第47條第1 項規定，加重其刑。
三、被告於前述時、地為警查獲，其在有偵查犯罪職權之警察發
    覺其上揭犯行前，主動交付前揭扣案物品予警方，且向警方
    供明本案施用甲基安非他命情事，並配合採尿送驗而受裁判
    ，此業經本院函詢新北市政府警察局刑事警察大隊回覆結果
    為：「二、本大隊員警於108年10月9日發現毒品通緝犯嫌張
    北辰（時為臺灣新北地方檢察署（下稱該署）所發布之毒品
    通緝犯）出沒在新北市○○區○○街000號前，當場予以逮捕，
    逮捕後張嫌主動告知其褲子右邊口袋內有2包安非他命，遂
    依法予以查扣，全案依違反毒品危害防制條例罪嫌於108年1
    0月9日以新北警刑毒緝字第1084049943號刑事案件報告書移
    送該署偵辦。」，有新北市政府警察局刑事警察大隊109年6
    月17日新北警刑毒緝字第1094548771號函在卷可稽，堪認被
    告係對於未發覺之罪自首而受裁判，爰依刑法第62條前段規
    定減輕其刑，並依法先加後減之。
肆、維持原判決及駁回上訴之理由：
一、原審本於同上見解，以被告前開犯行罪證明確，適用毒品危
    害防制條例第10條第2 項、第18條第1 項前段，刑法第11條
    、第47條第1 項、第62條前段、第41條第1 項前段之規定，
    並審酌被告施用毒品係自戕身心，對於他人法益尚無具體危
    害，兼衡其犯罪動機、目的、手段、犯後態度等一切情狀，
    量處有期徒刑4 月之刑，並諭知易科罰金之折算標準，以資
    懲儆。並就沒收部分說明如下：扣案之第二級毒品甲基安非
    他命2 包（驗餘淨重合計2.7932公克），應依毒品危害防制
    條例第18條第1 項前段之規定，不問屬於犯罪行為人與否，
    沒收銷燬之；至盛裝前開毒品之包裝袋，因包覆毒品，其上
    顯留有該毒品之殘渣，無論依何種方式均難與之析離，爰連
    同該包裝袋併予宣告沒收銷燬之。經核其採證認事用法均無
    違誤，量刑亦屬允當，應予維持。
二、檢察官上訴意旨略以：本件被告施用第二級毒品之犯行係已
    遭警察覺後，方為自白之陳述，應無自首之適用；本件縱有
    刑法第62條之適用，然依本件情節，原審量刑過輕等語。然
    查，按量刑輕重，係屬事實審法院得依職權自由裁量之事項
    ，苟其量刑已以行為人之責任為基礎，並斟酌刑法第57條各
    款所列情狀，而未逾越法定刑度或有濫用權限情事，即不得
    任意指為違法，最高法院75年度台上字第7033號判例意旨可
    資參照。再按法律上屬於自由裁量之事項，並非概無法律性
    之拘束，自由裁量係於法律一定之外部性界限內（以定執行
    刑言，即不得違反刑法第51條之規定）使法官具體選擇以為
    適當之處理，因此在裁量時必須符合所適用法規之目的，即
    須受比例原則、公平正義原則等規範，謹守法律秩序之理念
    ，體察法律之規範目的，使其結果實質正當，合於自由裁量
    之內部性界限，而定應執行之刑，亦屬自由裁量之範圍，其
    應受此項內部性界限之拘束，要屬當然，最高法院80年度台
    非字第476 號判例、96年度台上字第7583號判決意旨足供參
    考。按刑之量定，係實體法上賦予法院得為自由裁量之事項
    ，倘其未有逾越法律所規定之範圍，或濫用其權限，即不得
    任意指摘為違法，以為上訴之理由（最高法院75年台上字第
    7033號判例參照）。是原審判決既已詳細記載認定被告犯罪
    之證據及理由，並已審酌關於刑法第57條科刑之一切情狀，
    係在適法範圍內行使其量刑之裁量權，並無違反比例原則及
    平等原則，核無違法或不當之情形，檢察官上訴意旨所述，
    自難遽予採納，且本件符合自首，已如前述，是檢察官上訴
    ，即無理由，應予駁回。
伍、法律之適用：
　　據上論斷，應依刑事訴訟法第368 條，判決如主文。　　
本案經檢察官謝祐昀提起公訴，檢察官蔣政寬提起上訴，檢察官
蕭方舟到庭執行職務。
中　　華　　民　　國　　109 　年　　7 　　月　　29　　日
                  刑事第十七庭  審判長法  官  鄭水銓
                                      法  官  李世華
                                      法  官  鍾雅蘭
以上正本證明與原本無異。
不得上訴。
                                      書記官  黃亮潔
中　　華　　民　　國　　109 　年　　7 　　月　　29　　日
附錄：本案論罪科刑法條全文　　　　　　　　　　　　　　　
毒品危害防制條例第10條
施用第一級毒品者，處6月以上5年以下有期徒刑。
施用第二級毒品者，處3年以下有期徒刑。